臺灣士林地方法院民事裁定
　110年度司字第4號
聲  請  人  林天行  
相  對  人  貫鼎自動化股份有限公司
法定代理人  余玉芳  
代  理  人  曾梅齡律師
上列當事人間聲請選派檢查人事件，本院裁定如下：
    主  文
選派鄭宏輝會計師（明達會計師事務所，設臺北市○○區○○○路00○
0號4樓）為相對人貫鼎自動化股份有限公司之檢查人，檢查相對
人貫鼎自動化股份有限公司自民國一○七年二月一日起至一一○年
一月三十一日止之業務帳目及財產情形。
聲請程序費用新臺幣壹仟元由相對人負擔。
    理  由
一、聲請意旨略以：
  ㈠伊為相對人繼續1年以上持股9.2％比例之股東，自民國107年1
    2月14日起持本院107年度司字第7號確定裁定檢查相對人自1
    04年1月1日起至107年1月31日止之業務及財產情形，因相對
    人無正當理由拒絕檢查人曾伊齡會計師之檢查，經本院裁定
    罰鍰新臺幣（下同）3萬元後，另發現相對人及其負責人即
    董事、管理部主管陳玉文及監察人有下列違法情形：
　  ⒈相對人對於108及109年度股東會議資料，均以拖延、隱匿
      、欺騙等手段拒不向伊提供，違反公司法第210條、第23
      條等規定。
　  ⒉相對人並未於103年1月21日、106年9月5日實際召集股東臨
      時會。因伊未參加106年9月5日股東臨時會，可證該次股
      東臨時會議事錄「出席率100％」之記載為偽造，會後亦未
      分發議事錄予伊，上開股東會所選任之董事余玉芳、黃平
      山、廖維焜及監察人林玉婷均為違法，故其等於職務期間
      作成之董事會決議均為無效，包含對於從屬公司指派代表
      人，故訴外人安科系統股份有限公司（下稱安科公司）於
      108年9月27日作成公司解散之董事會決議及訴外人全勤科
      技股份有限公司（下稱全勤公司）於109年8月28日作成增
      資案之董事會決議，依公司法第193條規定均為無效。又
      前者屬公司法第185條第1項第1款規定「終止委託經營」
      事項，相對人未於股東會召集事由中列舉說明後議決，逕
      由安科公司董事會作成公司解散決議，違反公司法第172
      條之規定。
　  ⒊相對人於109年9月1日召集之股東臨時會，三項議案均與董
      事有利害關係，惟相對人董事並未於同年8月13日董事會
      說明其利害關係，所作成之決議違反公司法第206條規定
      ；又其中認購全勤公司增資案，認購股份金額2,875萬2,5
      10元，相當於相對人實收資本額之1.439倍，已嚴重影響
      其營運。
　  ⒋相對人設立至今從未將董監事酬勞提請股東會議決，縱於1
      09年9月1日召集股東臨時會決議修改章程，增定董監事之
      報酬不得高於年度獲利之5％，惟考量相對人107、108年度
      本業利潤率僅分別為1.39％及4％，遠低於介於9％、10％、30
      ％區間之同業水準，經營不甚理想，其董監事報酬分配率
      實屬過高。又員工酬勞分配率由2％增加至2％以上，亦嚴重
      影響相對人及股東利益。另上開議案對於相對人董事均有
      利害關係，渠等未先於董事會說明其自身利害關係之重要
      內容，即作成董事會決議並提請股東會議決，與公司法第
      206條規定相違。
　  ⒌全勤公司為相對人從屬公司，於108年10月3日召集之股東
      臨時會，相對人未出具法人股東指派書即推派代表人為董
      事候選人，亦未依公司法第172條規定召集，該股東臨時
      會選任董事之決議為違法，全勤公司董事非法擔任董事職
      務。
　  ⒍相對人對於全勤公司在內之從屬公司，拒絕編列關係企業
      合併營業報告書及合併財務報表，致伊無法知悉其等間之
      財務及業務狀況，與「關係企業相互間財務業務相關作業
      規範」之內容相違。
　  ⒎相對人董事長余玉芳、監察人林玉婷均未親自出席歷次股
      東會，僅委由董事黃平山、廖維焜代理出席，未忠實執行
      業務盡善良管理人注意義務，顯示內部監督機制不彰。伊
      屢次請求相對人備置公司法第210條、第229條所定簿冊文
      件，以供股東查閱或抄錄，均遭相對人藉詞阻擾，故有透
      過外部檢查人檢查之必要。
　  ⒏伊於追查相對人未經催收即打消對訴外人歐事瑪公司應收
      帳款之原因時，發現相對人董事黃平山及廖維焜私下投資
      包含上海歐事瑪公司在內等多家公司，嗣相對人董事為規
      避公司法所定競業限制，私自將109年9月3日股東臨時會
      增加原決議所無「或其他類似之公司」之內容。
　  ⒐相對人董事會編制之107及108年度財務報表，業經曾伊齡
      會計師檢查未依商業會計法所揭會計原則製作，並建議相
      對人會計主管陳玉文應委託會計師進行財務簽證，然相對
      人迄未改進，可見相對人歷年編制之財務報表均為不合法
      。
  ㈡綜上各情，相對人負責人有諸多違反法令之情，未忠實執行
    業務並盡善良管理注意義務，致公司及股東之權益受有損害
    ，爰依公司法第245條第1項之規定，聲請選派檢查人查核相
    對人公司107年1月1日起至110年1月31日止之業務帳目及財
    產情形等語。
二、相對人則陳述意見略以：
  ㈠伊已依法提供聲請人查閱及抄錄108及109年度帳冊，另提供1
    06及107年度傳票供其查閱及抄錄，並經臺北市商業處審查
    無違法之處。
  ㈡相對人於106年間股東或董事均為內部員工及董事之家人，斯
    時相關會議程序均力求簡便，故106年8月21日董事會及同年
    9月5日股東臨時會之開會通知，均係以口頭為之，並未以書
    面通知，106年9月5日股東臨時會議事錄關於股東出席及委
    託代表股數之記載，將「1,766,000股」誤載為「2,000,000
    股」，至議案表決之進行，亦以口頭方式為之，故未記載決
    議方法及結果。
  ㈢伊於103年1月21日、106年9月5日及109年9月1日合法召集股
    東臨時會，有股東臨時會議事錄、董事會議事錄及簽到簿可
    證，如聲請人對於其合法性等實體事項存有爭執，應提起實
    體訴訟，非本件選派檢查人事件所得審究。同理，全勤公司
    決議增資議案及安科公司決議解散議案，有法人股東代表指
    派書、股東臨時會及董事會議事錄及出席簽到簿為證，並依
    循法定程序向主管機關辦理，聲請人對其合法性等實體事項
    存有爭執，亦非本件選派檢查人事件所得審究。
  ㈣伊對歐事瑪公司同時簽發呆帳損失及應收帳款之傳票，係因
    伊與訴外人麥士特公司間訂有變頻器合約，依約伊負有交付
    貨物及備置保固備用品之義務，因伊在大陸未設立公司，遂
    委託歐事瑪公司代為履行，基於報關作業而簽發發票，以利
    歐事瑪公司代為報關提貨並保管備用品，歐事瑪公司為此支
    出之費用，均以保固期滿未用罄之備用品作為對價，與應收
    帳款抵銷，因此認列損失，此作法亦符合稅法相關規定，自
    無倒帳之情。
　㈤伊於109年之前雖疏於事前召開股東會議決董事及監察人之報
    酬，惟仍本於章程所定「不論營業盈虧得依同業通常水準支
    給之」之精神，支給董事及監察人之報酬，自無支給較同業
    為高酬勞之情，縱認為違法，僅屬於公司治理事項。
　㈥伊為登記資本額為2,000萬元、營業淨額未達1億元，且參加
    勞工保險員工人數未達100人以上之公司，每年編制之財務
    報表無須經會計師財務簽證，故109年度監察人審查報告書
    「其中財務報表業經萬國聯合會計師事務所查核峻事，並出
    具查核報告」之記載，係指稅務查核簽證而言，非財務簽證
    ，自無補正財務簽證之必要，可見曾伊齡會計師欠缺專業性
    。至曾伊齡會計師指摘伊未於資產負債表附註說明轉投資，
    有以分散營業收入之方式，規避強制財務簽證之嫌，則係以
    財務簽證之標準審查，蓋資產負債表附註內容之記載，並非
    強制規定，曾伊齡會計師未經查證所為之論斷，有欠公允，
    不足可採。　　　　
　㈦聲請人對於伊於107至109年度編制之營業報告及財務報表，
    除對於108年度營業報告書及財務報表編制之形式，保留意
    見外，其餘均已於108至110年股東常會承認，詎聲請人仍聲
    請檢查上開年度之業務帳目或財產情形，違反股東禁反言原
    則，顯屬權利濫用。
　㈧董事長余玉芳、監察人林玉婷未親自出席歷次股東會，屬其
    等之職權裁量範圍，聲請人以此論斷其等未忠實執行業務盡
    善良管理人注意義務，顯屬速斷。
　㈨綜上，伊於107年1月1日至110年1月31日止之業務帳目及財務
    情形均屬正常，並為聲請人所承認，亦未隱匿財產或規避聲
    請人查閱財務帳冊，聲請人仍聲請選派檢查人，顯係權利濫
    用，以滋擾公司營運，是本件顯無選派檢查人之必要等語。
    並聲明：聲請駁回。　
三、按非訟事件，應依非訟事件程序處理，法院僅須形式上審查
    是否符合非訟事件程序上之要件，無需為實體上之審查，倘
    利害關係人有所爭執，應循民事訴訟程序訴請法院為實體上
    之裁判，以謀解決，非訟事件法院不得於該非訟事件程序中
    為實體上之審查及裁判（最高法院90年度台抗字第649 號裁
    定意旨參照）。次按繼續6個月以上，持有已發行股份總數1
    %以上之股東，得檢附理由、事證及說明其必要性，聲請法
    院選派檢查人，於必要範圍內，檢查公司業務帳目、財產情
    形、特定事項、特定交易文件及紀錄，公司法第245條第1 
    項定有明文。依據107年8月1日修正公布並自同年11月1日施
    行之公司法第245條第1項修正之立法理由：「為強化公司治
    理、投資人保護機制及提高股東蒐集不法證據與關係人交易
    利益輸送蒐證之能力，爰修正第1項，擴大檢查人檢查客體
    之範圍及於公司內部特定文件。所謂特定事項、特定交易文
    件及紀錄，例如關係人交易及其文件紀錄等。另參酌證券交
    易法第38條之1第2項立法例，股東聲請法院選派檢查人時，
    須檢附理由、事證及說明其必要性，以避免浮濫」，可知具
    備法定要件之少數股東得依該條項規定聲請選派檢查人之目
    的，係為強化股東保護機制及提高其蒐集不法證據與關係人
    交易利益輸送之能力，藉由與董監事無關之檢查人，於必要
    範圍內，檢查公司業務帳目、財產情形、特定事項、特定交
    易文件及紀錄，補強監察人監督之不足，保障股東之權益。
    準此，少數股東依公司法第245條第1項規定向法院聲請選派
    檢查人時，法院除形式上審核是否符合該條項之聲請要件外
    ，亦須實質審酌少數股東之聲請是否檢附理由、事證、說明
    必要性，及是否有權利濫用之虞，惟如少數股東已檢附理由
    、事證及說明其必要性，亦非濫用權利，恣意擾亂公司正常
    營運，即已符合聲請法院選派公司檢查人之要件，相對人即
    有容忍檢查之義務，法院自應准許之。
四、經查：
  ㈠聲請人為相對人之股東，且繼續6個月以上持有相對人發行股
    份總數1％以上之事實，為相對人所不爭執（見本院卷二第28
    1頁），並有相對人之股東名簿、變更登記表在卷可稽（見
    本院卷一第108頁、第384-386頁）。
  ㈡聲請人對於相對人107年1月1日至同年月31日止之業務帳目及
    財產情形，有無選派檢查人之必要性：
　　查聲請人於107年間聲請為相對人選派檢查人，檢查相對人
    自104年1月1日起至107年1月31日止之業務帳目及財產情形
    ，業經本院准許確定在案，此有本院107年度司字第7號裁定
    、107年度抗字第231號裁定、臺灣高等法院107年度非抗字
    第115號裁定及確定證明書附卷可憑（下稱前案，見本院卷
    一第12-22頁、第154-166頁）。足見聲請人對於相對人107
    年1月1日起至同年月31日止之業務帳目及財產情形，有其他
    檢查途徑可資行使，如相對人對於檢查人之檢查有規避、妨
    礙或拒絕等行為，聲請人並得聲請法院裁處罰鍰，此由本院
    109年度司字第48號及110年度抗字第153號裁定附卷可明，
    是聲請人於此範圍內之聲請，已有代替本件選派檢查人之手
    段，以達知悉相對人業務帳目及財產狀況之目的，即欠缺必
    要性。
  ㈢聲請人對於相對人107年2月1日至110年1月31日止之業務帳目
    及財產情形，有無選派檢查人之必要性：
    ⒈聲請人主張相對人於109年6月24日前從未依公司法第196條
      及第227條之規定，將董監事之酬勞提請股東會議定，為
      相對人所不爭執（見本院卷一第47頁、卷二第181-182頁
      ），並有相對人109年股東臨時會暨修正章程對照表、修
      訂章程在卷為憑（見本院卷二第198-202頁），足徵相對
      人109年6月24日以前對於董監事報酬之議定，其合法性存
      疑，要不因相對人董事會按「同業通常水準」支給董監事
      報酬而異其合法性，應有檢查相對人自107年2月1日至109
      年6月23日止財產情形之必要。
    ⒉聲請人主張相對人未編列關係企業合併營業報告書及合併
      財務報表，且未經股東會特別決議，逕自解散安科公司，
      及認購全勤公司發行之增資案，認購股份總額達2,875萬2
      ,510元，相當於相對人實收資本之1.439倍，嚴重影響公
      司營運及財務，認有檢查之必要部分：查相對人並非公開
      發行股票之公司，毋庸依公司法第369條之12編製關係企
      業合併營業報告書及合併財務報表，是其未編製系爭關係
      企業合併營業報告書及合併財務報表，尚無違法之處。惟
      相對人為安科公司之唯一發起人，並指派余玉芳、廖維焜
      及黃平山為安科公司之董事，嗣安科公司董事會於108年9
      月27日決議解散，業經本院調取安科公司登記卷核閱無誤
      ，又相對人實收資本額2,000萬元，於109年9月1日以股東
      臨時會決議認購全勤公司增資股份總額2,875萬2,510元，
      業經全勤公司收足，此有相對人登記公示資料、相對人10
      9年9月1日股東臨時會議事錄、全勤公司資本額查核報告
      書可證（見本院卷一第34頁、第280頁、卷二第82頁），
      形式上觀之，對於相對人之經營及財務狀況，足生相當影
      響，堪認聲請人就此部分聲請之必要性已檢附理由，並提
      出相關事證以為說明，其主張相對人解散安科公司及資金
      流向有檢查必要，應屬有據。
    ⒊聲請人以其未出席相對人106年9月5日股東臨時會，該次股
      東會議事錄出席及委託代表股數計欄記載「20,000,000股
      之100％」為偽造，選任之董監事適法性有疑，其後派任安
      科公司、全勤公司之董事亦為違法，主張安科公司決議解
      散案及全勤公司決議增資案，均為無效，另以董事長余玉
      芳、監察人林玉婷未親自出席歷次股東會，未忠實執行業
      務並盡善良管理人注意義務，內部監督機制不彰為由，而
      認有檢查之必要部分：查相對人雖自陳106年9月5日股東
      臨時會議事錄出席及委託代表股數計欄誤載為100％（見本
      院卷一第338頁），惟自形式觀之，相對人均依法召開歷
      次股東會，董事長余玉芳、監察人林玉婷委由其他董事代
      為出席股東會，董事會編造之營業報告書、財務報表及盈
      餘分配表，由監察人林玉婷查核無訛後，並向股東會出具
      審查報告書，此有相對人107至110年股東會議事錄暨營業
      報告書、財務報表及盈餘分配表、監察人審查報告書、10
      9年股東臨時會簽到簿可稽（見本院卷一第60頁、第246-3
      70頁、卷二第316-343頁），聲請人上開主張係爭執股東
      會是否成立及董事、監察人有無忠實執行業務並盡善良管
      理人注意義務，尚不足認相對人之經營或財務狀況有何異
      常之處。況選派檢查人制度係為強化公司治理、投資人保
      護機制及提高股東蒐集不法證據與關係人交易利益輸送蒐
      證之能力，聲請人所提之股東會召集程序及其衍生之法律
      關係是否合法，另得依循公司法相關規定救濟，並非選派
      檢查人制度所欲保護之主要對象，聲請人就此向本院聲請
      選派檢查人並未檢附事證並說明其必要性，難認有據。
    ⒋聲請人以相對人未經催討程序，即對於歐事瑪公司之應收
      帳款認列呆帳，恐有淘空公司資產之嫌，認有檢查之必要
      等語，並提出相對人轉帳傳票可參（見本院卷一第438頁
      ），為相對人所否認，並辯稱其與歐事瑪公司間不存在交
      易行為，係為委託歐事瑪公司代為履行對麥士特公司之保
      固義務而開立發票，對於歐事瑪公司代為處理事務所支出
      之費用，則以保固期滿未用罄之備用品作為對價，為與應
      收帳款互為抵銷，故預先認列為呆帳，另提出其與麥士特
      公司間訂立之合約為證（見本院卷二第84-94頁）。查該
      合約雖約明相對人負有保固義務，惟查無相對人委由歐事
      瑪公司代為履行保固義務之證明，可見相對人對於歐事瑪
      公司之應收帳款，及預先認列呆帳之原因不明，聲請人據
      此主張相對人經營或財務狀況有異，向本院聲請選派檢查
      人，即非無據。
    ⒌相對人雖稱其業已依法提供聲請人查閱及抄錄106至107年
      度傳票、108至109年度營業報告及財務報表，聲請人對於
      107至109年度營業報告及財務報表之「實質內容」，並已
      於股東常會承認在案，自不容聲請人再行爭執云云。惟股
      東會承認董事會編造之營業報告書、財務報表及盈餘分派
      或虧損撥補議案，與檢查人檢查業務帳目、財產狀況間，
      係屬二事，蓋財務報表之審核具高度專業性，尚非具備財
      務、會計專業人士所得為之，聲請人不具備會計專業知識
      及能力，縱於股東常會知悉財務報表之內容，仍無從全然
      瞭解公司帳務及財產狀況，況本件相對人對於歐事瑪公司
      應收帳款及認列呆帳之原因不明，參以財務報表及查核報
      告書並未檢附各該支出或收入之原始會計憑證、原始憑證
      、往來銀行存摺及對帳單、銷貨合約及訂單，則聲請人自
      無從據此檢查相對人提供予會計師之數據是否正確，亦未
      能藉此知悉相對人之真實營收狀況。是以，聲請人聲請檢
      查相對人自107年2月1日起至110年1月31日止之業務帳目
      及財產情形，難認有何逾越必要之範圍。
　㈣綜上各情，聲請人為繼續6個月以上，持有相對人已發行股份
    總數1％以上之股東，並已檢附事證與理由說明本件聲請之必
    要性，揆諸前揭規定及說明，其聲請法院選派檢查人，檢查
    相對人107年2月1日至110年1月31日止之業務帳目及財產情
    形，核屬有據，應予准許，相對人即有容忍檢查業務帳目及
    財產狀況之義務。至聲請人另聲請檢查相對人107年1月1日
    起至同年月31日止之業務帳目及財產情形部分，因屬前案檢
    查之範圍，此部分聲請核無必要性，而按股東聲請選派檢查
    人事件，係屬非訟事件，法院得依職權選派檢查人，並指定
    檢查之範圍，不受當事人聲明之拘束，縱選派之檢查人及准
    予檢查之範圍與當事人之聲明不符，亦無駁回聲請之問題，
    故聲請人此部分聲請無須駁回，併予指明。
　㈤至聲請人雖聲請本院調查如附表所示之證據，惟上開證據調
    查之聲請，實已與聲請人聲請檢查之事項重疊，且聲請傳喚
    相對人董事廖維焜到庭說明私自匯款15萬元之緣由，則未據
    聲請人提出與相對人財產或業務異常之關聯，聲請人顯係以
    上開證據調查之聲請以滿足其檢查其與相對人董事廖維焜財
    產往來之目的，難認與公司法所定少數股東聲請為公司選派
    檢查人時應檢附理由、事證，並說明必要性之立法意旨相符
    ，本院自無依其聲請調查之必要，亦此指明。
五、本院依職權函請社團法人台北市會計師公會推薦適當之會計
    師擔任檢查人，經該公會推薦鄭宏輝會計師任之。查鄭宏輝
    會計師係國立臺灣大學會計研究所畢業，先後曾任職中華民
    國管理科學中小企業財務顧問、正大聯合會計師事務所、中
    山聯合會計師事務所執業會計師、第一聯合會計師事務所協
    理、資誠會計室事務所經理、勤業眾信會計師事務所副理等
    情，有社團法人台北市會計師公會會員學經歷表可稽（本院
    卷二第288頁），且兩造對於該公會推薦鄭宏輝會計師，而
    無法提供3名會計師供本院參酌乙節，並未表示意見（本院
    卷二第298-349頁），本院審酌鄭宏輝會計師上開學、經歷
    暨專長，具有會計專業，對於公司業務、帳目及盈虧情況應
    能本於專業知識予以檢查，且為第三人所推薦，具獨立超然
    特性，當能適時維護、保障股東權益，認應適足以擔任相對
    人之檢查人，本於專業知識經驗為檢查相對人之業務帳目及
    財產情形，爰依公司法第245條第1項規定，選派鄭宏輝會計
    師為檢查人，檢查相對人自107年2月1日起至110年1月31日
    止之業務帳目及財產情形。至檢查人之報酬，依非訟事件法
    第174 條之規定，應由相對人公司負擔，併此敘明。
六、本件事證已臻明確，兩造其餘攻擊防禦方法及未經本院援用
    之證據，經本院斟酌後，認為均不足以影響本裁定之結果，
    爰不逐一論駁，併此敘明。
七、爰依法裁定如主文。 　　
中　　華　　民　　國　 110　　年　　11　　月　　12　　日
                  民事第五庭  法  官  謝佳純
以上正本係照原本作成。
如對本裁定抗告，應於裁定送達後10日內向本院提出抗告狀，並
繳納抗告費新臺幣1,000 元。　　　　　　　　　
中　　華　　民　　國　 110　　年　　11　　月　　12　　日
                              書記官  陳怡文
附表： 
編號 聲請人聲請調查之證據 頁數 1 相對人103年1月21日股東臨時會選任董事、監察人召集會議之相關事證，及董事會決議召開該股東臨時會之議事錄、簽到簿 本院卷一第422頁 2 相對人自108年10月3日起至111年10月2日指派擔任全勤公司董事之指派書、全勤公司召集108年10月3日股東臨時會選任董事、監察人之相關事證及董事會決議召開該股東臨時會之議事錄、簽到簿 同上 3 103至109年相對人、全勤公司、安科公司及本安科技股份有限公司（下稱本安公司）給付董事、監察人酬勞暨匯款憑證 同上 4 103至109年相對人、全勤公司匯款予董事黃平山、廖維焜匯款紀錄 同上 5 命相對人將其提出之錄音光碟轉譯為逐字搞 同上 6 相對人提出全勤公司109年增資前股東名冊及增資後股東名冊暨增資股東匯款證明 同上 7 相對人、全勤公司、安科公司及本安公司於103至109年之各年度營業額、獲利狀況、給付董事、監察人酬勞額暨匯款憑證 本院卷二第14頁 8 相對人、全勤公司、安科公司及本安公司於103至109年之員工獎金金額明細暨匯款憑證 同上  9 傳喚相對人管理部主任陳玉文 同上 10 傳喚相對人負責人余玉芳、監察人林玉婷 本院卷二第154頁 11 傳喚相對人廖維焜到庭說明私人匯款原因及資金流向 同上 12 相對人與歐事瑪公司歷來交易暨付款紀錄 本院卷二第228頁 13 相對人與歐事瑪公司打銷呆帳之訂購合約、催收紀錄、給付貨款伸張文件 同上 14 相對人與歐事瑪公司交易出口報關、清關資料 同上 15 全勤公司經會計師財務簽證之財務報表 同上